臺灣高雄地方法院刑事判決　　　　　　　95年度訴字第4406號
公　訴　人　臺灣高雄地方法院檢察署檢察官
被　　　告　乙○○
上列被告因毒品危害防治條例案件，經檢察官提起公訴（95年度
毒偵字第6296號），本院判決如下：
    主  文
乙○○持有第一級毒品，累犯，處有期徒刑肆月，如易科罰金，
以新台幣壹仟元折算壹日，扣案之海洛因壹包（驗後重零點零零
肆公克，及含海洛因之包裝袋壹個）沒收銷燬。
    事  實
一、乙○○前因違反毒品危害防制條例案件，經本院以90年度易
    字第39號判決判處有期徒刑5 月確定，於民國（下同）91年
    4 月7 日執行完畢。仍不知悔改，明知海洛因係毒品危害防
    制條例所列管之第一級毒品，不得非法持有，竟於95年8 月
    1 日晚間9 時20分許，在高雄市旗津區○○○路壘球場附近
    ，自真實姓名年籍不詳綽號「阿文」之男子，以新台幣50 0
    元之代價，購買海洛因1 包（驗前重0.033 公克，驗後重0.
    004 公克，及含海洛因之包裝袋1 個），而非法持有之。嗣
    於同日晚間9 時30分許，經警在高雄市旗津區○○○路中州
    污水處理廠前查獲，而知上情。
二、案經高雄市政府警察局鼓山分局報請臺灣高雄地方法院檢察
    署檢察官偵查起訴。
    理  由
一、上開事實，業經被告乙○○於審理時坦承不諱（見本院卷第
    24至25、49頁），且有扣案之白色粉末1 包足稽，而該扣案
    之白色粉末1 包經送高雄市立凱旋醫院檢驗結果，呈海洛因
    陽性反應（驗前重0.033 公克，驗後重0.004 公克，及含海
    洛因包裝袋1 個），此有該醫院之濫用藥物成品檢驗鑑定書
    1 份附卷可證（見偵卷第32頁），足認被告之自白應與事實
    相同，本案事證明確，被告持有第一級毒品海洛因之犯行實
    堪認定。
二、查海洛因係毒品危害防制條例第2 條第2 項第1 款規定之第
    一級毒品，故核被告所為，係犯毒品危害防制條例第11條第
    1 項之持有第一級毒品罪。公訴人認被告構成同條例第10條
    第1 項之施用第一級毒品罪，尚有未洽（詳見後述），惟因
    施用第一級毒品罪與持有第一級毒品罪間，具高低度之吸收
    關係，是就起訴施用第一級毒品部分而以持有論罪，僅係犯
    罪事實之一部減縮，尚無變更起訴法條之問題（最高法院80
    年度臺上字第2703號判決意旨參照）。又被告前因違反毒品
    危害防制條例案件，經本院以90年度易字第39號判決判處有
    期徒刑5 月確定，於91年4 月7 日執行完畢之事實，此有臺
    灣高等法院被告前案紀錄表在卷足參，其於有期徒刑執行完
    畢後5 年內故意再犯有期徒刑以上之本罪，為累犯，依刑法
    第47條第1 項，加重其刑。爰審酌被告前有上開施用毒品犯
    行，素行欠佳，然考其持有毒品之數量輕微，持有時間未久
    ，犯後坦承犯行，態度尚佳，深具悔意，及其生活狀況、智
    識程度等一切情狀，量處如主文所示之刑，並衡酌其持有毒
    品之數量輕微，坦承犯行等情，依刑法第41條第1 項前段規
    定，諭知如主文所示易科罰金之折算標準。扣案之第一級毒
    品海洛因1 包（驗後重0. 004公克，及含海洛因難以析離之
    包裝袋1 個），為查獲之毒品，應依毒品危害防制條例第18
    條第1 項前段之規定沒收銷燬之；至因鑑驗耗用之海洛因既
    已滅失，自無庸再為沒收銷燬之諭知，併此敘明。
三、公訴意旨另以：被告乙○○曾因施用毒品案件，經本院以89
    年度毒聲字第7258號裁定送強制戒治，於90年9 月13日執行
    完畢。詎其仍不知悔改，於上開強制戒治執行完畢後5 年內
    之95年8 月1 日某時回溯48小時內之某時點，在高雄市旗津
    區○○○路151 之25號住處，施用第一級毒品海洛因1 次，
    嗣於同日21時20分許，在高雄市旗津區○○○路壘球場路旁
    ，因形跡可疑經警盤查而查獲，並扣得其所持有上開海洛因
    1 包，因認被告涉犯毒品危害防制條例第10條第1 項之施用
    第一級毒品罪嫌，經查：
  (一)按犯罪事實應依證據認定之，無證據不得認定犯罪事實；被
    告之自白，非出於強暴、脅迫、利誘、詐欺、疲勞訊問、違
    法羈押或其他不正之方法，且與事實相符者，得為證據；不
    能證明被告犯罪者，應諭知無罪之判決，刑事訴訟法第154
    條第2 項、第156 條第1 項、第301 條第1 項分別定有明文
    。又事實之認定，應憑證據，如未能發現相當證據，或證據
    不足以證明，自不能以推測或擬制之方法，為裁判基礎；且
    認定犯罪事實所憑之證據，雖不以直接證據為限，間接證據
    亦包括在內，然而無論直接證據或間接證據，其為訴訟上之
    證明，須於通常一般之人均不致有所懷疑，而得確信其為真
    實之程度者，始得據為有罪之認定，倘其證明尚未達到此一
    程度，而有合理之懷疑存在而無從使事實審法院得有罪之確
    信時，即應由法院為諭知被告無罪之判決，有最高法院40年
    臺上字第86號判例、76年臺上字第4986號判例可資參照。
  (二)訊據被告堅決否認有何施用毒品之犯行，辯稱：伊於前揭時
    、地向「阿文」購買上開海洛因，尚未及施用即被查獲，伊
    於偵查中自白施用海洛因，與事實不符等語。本件公訴人認
    被告涉有前開施用毒品犯行，無非以被告於偵查中之自白及
    有上開海洛因扣案為其論據。查被告於前揭時、地為警查獲
    持有上開海洛因乙節，固經認定如前；然經警採其尿液送高
    雄市立凱旋醫院檢驗，檢驗結果呈嗎啡之陰性反應，有該醫
    院之濫用藥物尿液檢驗報告附卷可佐（見偵卷第21頁），是
    依上開檢驗結果，尚難認被告確有施用海洛因之犯行；另被
    告持有上開海洛因固為事實，然被告縱係為施用海洛因而持
    有之，但既尚未施用，亦不能以持有海洛因，遽論其有施用
    海洛因之行為。職是，公訴人既未能舉證被告確有施用海洛
    因，是被告上開所辯，堪予採信，其偵查中之自白既與事實
    不符，依上開規定，自不得作為證據；此外，復無其他積極
    證據足資證明被告有此犯行，自亦不能僅以扣案之海洛因，
    以及被告於偵查中與客觀事證上有不符之自白，做為此部分
    之論罪依據，是以尚不能認被告有此部分之犯行，原應就此
    部分為無罪之諭知，惟公訴意旨認此部分與前開持有海洛因
    之犯行部分，有高低度吸收實質上一罪之關係，爰不另為無
    罪之諭知。
據上論斷，應依刑事訴訟法第299 條第1 項前段，毒品危害防制
條例第11條第1 項、第18條第1 項前段，刑法第11條、第47條第
1項、第41條第1 項前段，判決如主文。
本案經檢察官甲○○到庭執行職務。
中　　華　　民　　國　　96　　年　　3 　　月　  21  　日
                  刑事第十三庭審判長法　官  高思大
                                    法  官  葉啟洲
                                    法  官  方錦源
以上正本，係照原本作成，證明與原本無異。
如不服本判決，應於送達後10日內，向本院提出上訴狀。
中　　華　　民　　國　　96　　年　　 3　　月　　21　　日
                                    書記官  鄧思辰
附錄本判決論罪之法條：
毒品危害防制條例第11條第1項
持有第一級毒品者，處3 年以下有期徒刑、拘役或新臺幣5 萬元
以下罰金。
